臺灣高等法院刑事判決　　　　　　　　　　　　　　九十三年度上易字第八七０號
　　上　訴　人
　　即　被　告　甲○○
　　選任辯護人　林雯澤律師
右上訴人因詐欺案件，不服臺灣士林地方法院九十二年度易字第四六０號，中華民國
九十三年四月二日第一審判決（起訴案號：臺灣士林地方法院檢察署九十二年度偵字
第六五九號），提起上訴，本院判決如左：
    主  文
上訴駁回。
    事實及理由
一、本案經本院審理結果，認原審以被告甲○○意圖為自己不法之所有，經由友人李
    純憶（原名李美燕，另經檢察官為不起訴處分）處獲知乙○○在其門牌號碼臺北
    市○○區○○路二段一三○巷二五號一、二樓建物上以鐵架、鐵皮、壓克力、磚
    石等材料增建之違章建築（面積約三十九平方公尺），經臺北市政府工務局建管
    處通知將予拆除，而乙○○圖免遭拆除，經由李純憶引介下與甲○○互以電話聯
    絡，於九十年十月二十一日至二十四日間某時，甲○○竟於電話中對乙○○佯稱
    ：伊與臺北市政府工務局建築管理處拆除隊交情不錯，且熟識法官及調查局官員
    ，只需交際費新臺幣（下同）二十萬元，即可代為擺平前開違建拆除案件，使前
    述違建不致遭到拆除，致乙○○不疑有他陷於錯誤，於九十年十月二十四日，在
    萬通商業銀行士林分行（址設臺北市○○區○○路二段九六號），以電匯方式將
    二十萬元匯入甲○○設於彰化商業銀行大同分行帳戶內（帳號：0000000
    00000號），甲○○為防事跡敗露，並向臺北市議員陳永德陳情此違建拆除
    案件，由臺北市議會於匯款翌日即同年月二十五日發函至乙○○住所（臺北市○
    ○區○○路一三○巷二十五號）通知陳情人「李明忠」將於同年十一月九日下午
    二時三十分許，在臺北市議會工務委員會會議室召開協調會，以取信乙○○，並
    對乙○○陳稱不必出席，伊會全權處理。嗣於九十年十一月二十一日臺北市政府
    建管處拆除隊第四區隊如期前往拆除前開違建後，乙○○始悉受騙等情，而以被
    告所為係犯刑法第三百三十九條第一項之詐欺取財罪，判處被告甲○○意圖為自
    己不法之所有，以詐術使人將本人之物交付，處有期徒刑六月，如易科罰金以三
    百元折算一日，經核認事用法，並無違誤，量刑亦屬允當，應予維持，並引用後
    附原審判決所載之事實、理由及證據。
二、訊據上訴人即被告甲○○供承告訴人乙○○有右揭匯款二十萬至其帳戶之事實，
    惟上訴意旨否認有詐欺犯行，辯稱伊並不認識乙○○，是因李純憶提及乙○○違
    建之事，伊基於朋友立場，就請一姓林的友人代為處理，伊朋友向市議會陳情，
    才有市議會通知單，伊並無要乙○○不要出席協調會，又伊向李純憶調現，所以
    發現乙○○匯入二十萬元進伊帳戶時，就以為李純憶要乙○○匯入的，與違建無
    關云云。惟查，右揭犯罪事實，業據告訴人乙○○於偵審時指述綦詳（見偵查卷
    第二六頁、原審卷九十三年三月十六日審判筆錄及本院卷九十三年六月十日審判
    筆錄），並有萬通商業銀行電匯通知單、臺北市政府工務局建築管理處通知單、
    彰化商業銀行大同分行九十一年一月二十三日彰大同字第一九三號函附開戶資料
    卡影本、交易明細表、臺北市工務局建築管理處九十一年一月十七日北市工建查
    字第○九一六○八九九五○○號函附之違建查報拆除資料、臺北市議會九十年十
    月二十五日議秘服字第九○○五七九三○○○號開會通知單（含信封袋）及臺灣
    大哥大股份有限公司九十一年一月十一日九一法警字第一一○二二八號函檢附之
    通聯記錄各乙份附卷可稽，而查證人李純憶因聽聞告訴人乙○○於其上揭住處增
    建之違建即將遭拆除，因而介紹告訴人乙○○與被告認識處理，而證人李純憶並
    未借貸本件二十萬元予被告等情，此據證人李純憶於偵查時及原審法院審理時證
    述明確在卷，而查告訴人乙○○匯予被告之二十萬元，其中十萬元係向證人李純
    憶所借得，並由證人李純憶匯入告訴人乙○○之子商益銓設於萬通商業銀行士林
    分行帳戶內，嗣因證人李純憶亟需用款，告訴人乙○○因而轉向其母借得十萬元
    匯還證人李純憶等情，亦據告訴人乙○○及證人供述在卷，並有萬通商業銀行士
    林分行九十一年六月二十四日萬通士林字第六六號函檢送之商益銓開戶申請書、
    往來明細表等資料一份附卷可參，若本件二十萬元係被告向證人李純憶所調借的
    ，何須轉由告訴人乙○○匯款，且輾轉迂迴由告訴人乙○○向證人李純憶借貸後
    再匯款至被告帳戶，此顯有違常理，是被告所辯伊以為該二十萬元是李純憶委由
    乙○○匯入之借款云云，要屬無稽，而查告訴人乙○○與被告素不相識，並無何
    金錢上來往，告訴人乙○○自無無故匯寄款項予被告之理，此次告訴人乙○○係
    因其上述住處增建之違建即將遭拆除，始經由證人李純憶介紹而與被告認識，而
    被告既非經由證人李純憶向告訴人乙○○調現，亦非向告訴人乙○○借貸款項，
    該二十萬元自與借貸無涉，且被告與告訴人乙○○原並不相識，而縱其聽聞告訴
    人乙○○住處之違建即將遭拆除，亦無因而主動熱心予以處理之理，而何以告訴
    人乙○○於匯款翌日即收到臺北市議會通知召開協調會，該通知載明收件人為「
    李明忠」，有前揭通知書乙份在卷可佐，此若非被告代告訴人乙○○向臺北市議
    員陳永德陳情，則該通知書何以寄至告訴人乙○○住所，雖署名收件人為「李明
    忠」，惟與被告姓名僅有一字之差，但音同，應係誤寫或其他不明原因造成，茲
    告訴人乙○○當時面臨違建即將遭拆除之際，若有任何裨益免遭違建拆除之機會
    ，焉有放棄之理，然告訴人乙○○竟未出席該協調會，顯係如其所述係受被告指
    示所致，而被告請臺北市議會將協調會通知書寄至告訴人乙○○住處，無非係欲
    以此取信告訴人乙○○，而使告訴人乙○○誤信其確實積極代為處理該事，並參
    酌被告於原審法院調查時供承在匯款前曾以電話與告訴人乙○○聯絡等語（見原
    審卷第八一頁），而查自九十年十月二十六日起至同年十一月二十三日止，被告
    自承其所使用之行動電話門號0000000000號與告訴人乙○○住處電話
    號碼（○二）00000000通話次數頻繁，其中更有數通係由被告主動發話
    ，此有前揭通聯紀錄在卷可憑，茲被告原與告訴人乙○○素不相識，亦未謀面，
    此次係因聽聞告訴人乙○○住處違建即將遭拆除，始經由證人李純憶介紹而於電
    話中聯絡認識，而被告竟願意積極為告訴人乙○○處理拆除違建事宜，此若非因
    從中可獲取相當之代價，何以致此，是本件告訴人乙○○匯寄二十萬元予被告，
    顯係如告訴人乙○○所述係被告佯稱可代為擺平違建不致遭拆除之代價，至縱被
    告曾向告訴人乙○○保證若違建仍遭拆除則退還已收受之二十萬元等語，惟違章
    建築是否應予拆除，主管機關自有一定之準則，本件告訴人乙○○既已接獲通知
    其住處所增建之違建即將拆除，而被告自承並不認識有關臺北市工務局建築管理
    處任何官員，其既明知無法代為處理暫緩或免除違建之拆除，竟向告訴人乙○○
    佯稱可代為擺平此事，並向告訴人乙○○收受二十萬元，惟告訴人乙○○之違建
    嗣仍遭拆除，而被告於告訴人乙○○向其責問時，復向告訴人乙○○佯稱五萬元
    給臺北市政府建管處控制電腦網路主辦人、五萬元送拆除大隊及其他市政府相關
    官員合計十萬元等語，而若被告無不法所有之意圖，何以於告訴人乙○○住處之
    違建遭拆除時，未即將該二十萬元退還告訴人乙○○，以迄二年餘始於原審法院
    審理時返還告訴人乙○○，是被告上揭所辯，要屬卸責之詞，殊無足採，事證明
    確，被告詐欺犯行，洵堪認定，被告上訴意旨猶執陳詞否認有詐欺犯行，尚難認
    有理由，應予駁回。
三、臺灣士林地方法院檢察署檢察官九十三年度偵續字第七十號移送併辦意旨略以：
    被告甲○○意圖為自己不法之所有，於八十九年十二月三日及九十年六月十三日
    ，持發票人為陳美桂，面額分別為三十萬元、三十萬元、四十萬元之支票三張，
    及發票人為觀音藥品股份有限公司，面額分別為二百萬元、二百零四萬元、二百
    十萬元之支票三張，暨發票人為高聯財，面額為九十萬元之支票一張，先後向告
    訴人陳惠容及許首謙購買自小客車二輛，惟該等支票嗣經為付款提示均不獲兌現
    ，因認被告涉有刑法第三百三十九條第一項之詐欺罪嫌，而與本案有連續犯之裁
    判上一罪關係，移請本院併辦審理。訊據被告固供認有以上揭支票向告訴人陳惠
    容購買自用小客車，嗣該等支票經提示均不獲兌現等事實，惟矢口否認有詐欺犯
    行，而查本件被告向告訴人陳惠容購買自用小客車之時間分別為八十九年十二月
    三日及九十年六月十三日，與上揭被告於九十年十月間向告訴人乙○○詐取二十
    萬元之時間，分別相隔十個月及四個月不等，已難認時間緊接，且查本件被告係
    以上揭不獲兌現之支票向告訴人陳惠容詐購自用小客車，而與上揭被告係利用告
    訴人乙○○為免其違建遭拆除之際而趁機詐取二十萬元，其行為態樣並不相同，
    手段亦互異，況被告矢口否認有此部份詐欺犯行，於本院審理時亦否認有基於詐
    欺他人財物之概括犯意，是檢察官移送併辦部份核與上揭被告詐欺犯行間並無何
    連續犯之裁判上一罪關係，本院自無從併案處理，應退回由檢察官另行處理。
據上論結，應依刑事訴訟法第三百六十八條、第三百七十三條，判決如主文。
本案經檢察官周誠南到庭執行職務。
中　　　華　　　民　　　國　　九十三　　年　　　六　　　月　　二十四　　日
                              臺灣高等法院刑事第三庭
                                  審判長法  官  張　連　財
                                        法  官  林　明　俊
                                        法  官  張  傳  栗
右正本證明與原本無異。
不得上訴。
                                        書記官  秦　慧　榮
中　　　華　　　民　　　國　　九十三　　年　　　六　　　月　　二十四　　日
附錄本案論罪科刑法條全文：
刑法第三百三十九條第一項
意圖為自己或第三人不法之所有，以詐術使人將本人或第三人之物交付者，處五年以
下有期徒刑、拘役或科或併科一千元以下罰金。
